【裁判字號】    90,交聲,33
【裁判日期】    901031
【裁判案由】    聲明異議
【裁判全文】
臺灣高雄地方法院交通事件裁定                        九十年度交聲字第三三號
    原處分機關    交通部公路局高雄區監理所
    受處分  人
    即異議  人    乙○○
右列受處分人因違反道路交通管理處罰條例案件，對於交通部公路局高雄區監理所八
十九年十二月一日所為之處分 (原處分案號：高監六字第駕裁八０─九三四三五號）
，聲明異議，本院裁定如左：
    主  文
原處分關於受處分人持逾期之駕照駕車部分撤銷。
乙○○汽車駕駛人，駕駛車輛未隨身攜帶駕駛執照，處罰鍰壹佰伍拾元。
其餘異議駁回。
    理  由
一、異議意旨略以：異議人於八十八年三月一日十七時許，駕車往鳳山市○○○○○
    路，其時適工人下班時間，各種車輛絡繹不絕，異議人駕車無意中參列車隊中，
    在經武路段約五百公尺距離間，設有四處紅綠燈之交通號誌，車隊走（綠燈）跟
    著走，車隊停（紅燈）跟著停，毫無駕駛車輛之自由，在此段期間忽逢員警當場
    攔出異議人所駕駛車輛出列，停靠路邊，判斷異議人闖紅燈，其時接後之車輛還
    是向前走（綠燈），異議人當場否認滋生糾紛。員警命異議人拿出駕駛執照，因
    無意拿錯逾時駕駛執照供查驗，被認為該駕駛執照逾期違規。異議人立刻上車再
    拿出不逾期之駕駛執照供查驗，擬換回逾期之駕照遭警員拒絕，並告以依權責逾
    期駕照沒收等語。經申覆後，詎鳳山警察分局八九鳳警交裁字第０五二０七號函
    覆謂：「竟出示逾期之駕駛執照，誤使依法執勤之公務員信以為真、、、」。異
    議人再拿出不逾期之駕駛執照，供檢驗，警員豈有信以為真之可能？又當時路況
    塞車嚴重，異議人所駕的車輛已參入車隊中，豈能闖紅燈？苟能闖紅燈，豈僅異
    議人一人闖紅燈？且當場並無製單告發亦無簽名，如有，請提出證據以取信於人
    等語。
二、按異議人前因於八十八年三月一日，在高雄縣鳳山市○○路違規闖紅燈及出示逾
    期之駕駛執照，經高雄縣警察局舉發其違反道路交通管理處罰條例移送高雄區監
    理所，經該所於八十九年五月二十三日，以高監違駕字第００九二四三五號裁決
    書裁決異議人闖紅燈及持逾期之駕駛執駕車，經異議人申覆後，裁決機關以未依
    違反道路交通管理事件統一裁罰標準及處理細則第三十七條及第四十條之規定給
    予違規人陳述之機會，而撤銷前揭裁決處分，另於八十九年十二月一日（覆函誤
    載為六日），以高監六字第駕裁八０─九三四三五號裁決書為相同之裁決，此經
    交通部公路局高雄區監理所於九十年八月九日，以九０高監五字第九０四二八五
    六號函函覆本院在卷可憑，前此之行政處分既經撤銷而失其存在，而異議人復係
    於裁決機關另為處分後具狀聲明異議，是本件異議之對像應為八十九年十二月一
    日，高監六字第駕裁八０─九三四三五號裁決處分，合先敘明。
三、按汽車駕駛人，行經有燈光號誌管制之交岔路口闖紅燈者，處六百元以上一千二
    百元（按係新台幣一千八百元以上三千六百元，下同）罰鍰。並記違規點數三點
    ，道路交通管理處罰條例第五十三條、第六十三條第三款分別定有明文。本件異
    議人於八十八年三月一日下午五時十五分許，駕駛其所有ＵＴ─０六八二號自小
    客車行經高雄縣鳳山市經武設有燈光號誌管制之交岔路口時，違規闖紅燈之事實
    ，有高雄縣警察局八十八年三月一日，高警刑交字第００九三四三五號舉發違反
    道路交通管理事件通知單移送聯一紙在卷可憑，且經證人即執行舉發之警員張錟
    華於本院調查時證稱：當時我們有四個員警，後面的員警是戒護，因當時是下班
    期間，是尖峰時段，我們四個人大部分是站在路口，所站立之位置離號誌約二十
    五公尺，異議人是闖經武路與花園街的號誌（本院九十年六月十四日訊問筆錄）
    ，且據上開證人張錟華到庭所繪現場草圖所示，當時執勤警員四人係站在光遠路
    （按如後本院勘驗筆路所示應係光復路之誤）與經武路丁字交岔路口靠鳳山市醫
    院那一側，與光遠路（按係光復路之誤）平行，亦即在光復路之南方係花園街，
    花園街亦與經武路呈丁字型交會。核與異議人於九十年九月十七日在本院調查時
    所繪現場圖相符。再者，證人亦為執勤警員之一之甲○○於本院調查時亦到庭證
    稱：是我攔檢的，因異議人闖紅燈我才攔下來，攔檢後異議人停車，我依程序要
    他出示駕駛執照及行照，並依規定告發，違規地點是經武路與花園街，違規事由
    是闖紅燈，攔檢地點在鳳山醫院前面等語（本院九十年九月十七日訊問筆錄）。
    核與證人張錟華所證大抵相符。而花園街與經武路確設有燈光號誌，取締地點與
    號誌設置處所之視野、視距均良好，此經本院現場履勘屬實，有履勘草圖及照片
    在卷可憑。參以證人與異議人前此並無任何恩怨與糾葛，衡情應無蓄意設詞誣陷
    之理，是渠等證述應屬可信。雖當時適值下班期間，人、車不少，異議人當係與
    前車魚貫而行進，乃可想而知之情事。惟燈光號誌係按設定之時間變換，則於異
    議所人所緊跟之前車已通過停止線，駛入交岔路口時，燈光號誌已由綠燈轉換為
    紅燈，異議人未依紅燈指示停車，仍魚貫前進並非不可能之事，是上開證人就異
    議人確有闖紅燈之所證，難謂與經驗法則有違，從而縱令當時異議人當時確係陷
    入車陣，亦難為其有利之認定。異議人又以其係與告發人爭執時，證人甲○○才
    過來說係在鳳明路闖紅燈云云置辯，惟為證人甲○○所否認，而證稱：我們確係
    依他闖花園街紅燈才告發，不可能在鳳明街告發，因該處離太遠等語。而異議人
    就此並無其他確切之證據足以證明，是此部分所辯，亦無從證明。再者，異議人
    違規闖紅燈係經執勤員警於同日舉發，異議人拒絕簽收，有舉發違反道路交通管
    理事件通知單移送聯在卷可憑，是異議人所辯未當場舉發云云，亦無可採。異議
    人既有闖紅燈之情事，裁決機關爰引行為時之道路交通管理處罰條例第五十三條
    、第六十三條第三款等規定科處罰鍰新台幣三千六百元，並記違規點數三點，於
    法並無違誤，此部分異議為無理由，應予駁回。
四、按汽車駕駛人持逾期之駕駛執照駕車者，處六百元以上一千二百元以下罰鍰，固
    為道路交通管理處罰條例第二十二條第一項第六款所明定。惟參酌道路交通管理
    條例第一條所定，該條例係為加強道交通管理，維護交通秩序，確保交通安全而
    訂定之立法目的，及道路交通安全規則第五十二條規定，汽車駕駛執照自發照之
    日起每滿六年換發一次，汽車駕駛人應於有效期限屆滿前一個月內向公路監理機
    關申請換發新照。汽車駕駛執照逾期未換發新照者，不得駕車之規範目的係欲藉
    由定期換照制度，審查持照人之身、心狀況是否仍適合駕駛車輛，以維護交通秩
    序，確保交通安。是上開持逾期之駕駛執照駕車之處罰規定，應係指逾期確未依
    規定換發新照而仍駕車者而言。經查：本件異議人於右揭時、地駕車違規闖紅燈
    ，經警攔檢時，曾提示有效日期至八十七年四月十一日之逾期駕駛執照供查驗之
    事實，固據證人黃炎鍠於本院調查時證述在卷，並有前揭逾期之駕駛執照在卷可
    憑。然異議人當時確持有八十年七月十八日發照，有效日期至九十三年四月十一
    日之普通小型車駕駛執照，有駕駛執照影本在卷可憑，是異議人於闖紅燈違規時
    ，確已領有換發合格之駕駛執照無訛，依前揭說明，即無礙於交秩序之維護，難
    謂持逾期之駕駛執照駕車之情事，原處分機關未詳為推敲，遽為裁罰，尚有未洽
    ，異議人此部分之異議為有理由，應予撤銷，就此部分為異議人不罰之諭知。再
    按汽車駕駛人，駕駛車輛未隨身攜帶駕駛執照者，處一百元以上二百元以下罰鍰
    ，道路交通管理處罰條例第二十五條第三款定有明文。雖異議人於員警攔檢時，
    並未出示有效駕照，亦為證人黃炎鍠於本院調查時證述在卷，雖異議人辯稱伊因
    一時情急錯拿逾期駕照，俟提出有效駕照時，員警不予查驗云云，惟本院查無積
    極證據足以證明異議人該項辯詞為真，況異議人當時如確有隨身攜帶駕照，豈有
    找不到之理？是異議人所辯當時並非未帶有效駕照云云，不足採信。綜上所述，
    異議人確有駕車未隨身攜帶駕照之違規行為，自應依道路交通管理處條例第二十
    五條第三款之規定，諭知受處分人如主文第二項所示之處罰。
三、據上論斷，應依道路交通案件處理辦法第十九條、第二十條前段，裁定如主文。
中      華      民      國    九十    年      十      月    三十一    日
                                      臺灣高雄地方法院交通法庭
                                          法  官  廖  純  卿
右正本證明與原本無異
如不服本裁定應於送達後五日內向本院提出抗告狀
            書記官  林  孝  聰
中      華      民      國    九十    年      十一    月        一    日


司法院資訊處製作；財團法人民間司法改革基金會備份。
